臺灣板橋地方法院民事裁定              100年度抗字第170號
抗  告  人  潘保護
相  對  人  林曾寶桂
上列當事人間因本票裁定事件，抗告人對於本院司法事務官中華
民國100年8月9日100年度司票字第2721號裁定提起抗告，本院裁
定如下：
    主  文
抗告駁回。
抗告程序費用新臺幣壹仟元由抗告人負擔。
    理  由
一、按執票人向本票發票人行使追索權時，得聲請法院裁定後強
    制執行，票據法第123 條定有明文。次按，本票之發票人或
    背書人，得為免除作成拒絕證書之記載；發票人為前項記載
    時，執票人得不請求作成拒絕證書，而行使追索權；本票上
    雖有免除作成拒絕證書之記載，執票人仍應於所定期限內為
    付款之提示，但對於執票人主張未為提示者，應負舉證之責
    ，票據法第124 條準用同法第94條第1 項、第2 項前段、第
    95條規定甚明。是倘本票已載明免除作成拒絕證書，則執票
    人聲請裁定准予強制執行時，自毋庸提出已為付款提示之證
    據。且本票執票人依票據法第123 條規定向本票發票人行使
    追索權，聲請法院裁定准予強制執行，係屬非訟事件，對於
    此項聲請所為裁定，僅依非訟事件程序，就本票形式上之要
    件是否具備予以審查為已足。如發票人主張執票人未為提示
    ，依前揭票據法第124 條準用同法第95條但書之規定，即應
    由發票人負舉證之責（最高法院84年度台抗字第22號裁定意
    旨參照）。再按，本票執票人，依票據法第123 條規定，聲
    請法院裁定許可對發票人強制執行，係屬非訟事件，此項聲
    請之裁定，及抗告法院之裁定，僅依非訟事件程序，以審查
    強制執行許可與否，並無確定實體上法律關係存否之效力，
    如發票人就票據債務之存否有爭執時，應由發票人提起確認
    之訴，以資解決（最高法院57年度台抗字第76號判例意旨參
    照）。
二、抗告意旨略以：相對人所執由抗告人簽發之系爭本票，雖記
    載「免除作成拒絕證書」字樣，但執票人仍需依法提示未經
    付款後，方得依法主張權利。而本件相對人並未向抗告人為
    付款之提示，卻逕向法院聲請本票裁定，與法即有未洽，爰
    依法提起抗告，請求廢棄原裁定，並駁回相對人之聲請等語
    。
三、經查，本件相對人主張執有抗告人於100年3月10日所簽發免
    除作成拒絕證書之本票1紙，內載金額30萬元，到期日為100
    年7月10日，詎於到期日後經提示尚有如原裁定主文第1項所
    示之本金及利息未獲清償之事實，有原審卷附之本票影本1
    紙可稽（見原審卷第3頁），是相對人據以聲請准予裁定強
    制執行，於法並無不合。抗告人雖抗辯相對人未提示系爭本
    票，依法應無追索權云云。然系爭本票有免除作成拒絕證書
    之記載一節，已有系爭本票影本附於原審卷內為證，揆諸首
    揭說明，相對人聲請裁定准予強制執行時，本即毋庸提出已
    為付款提示之證據。且依票據法第124條準用同法第95條但
    書之規定，抗告人抗辯相對人未為提示，應由抗告人負舉證
    之責，惟抗告人並未確實舉證證明相對人未為付款之提示之
    事實，是抗告人所辯要無足採。從而，抗告意旨指摘原裁定
    不當，求予廢棄，為無理由，應予駁回。
四、據上論結，本件抗告為無理由，依非訟事件法第46條、第21
    條第2 項、第24條第1 項，民事訴訟法第495 條之1 第1 項
    、第449 條第1 項、第95條、第78條，裁定如主文。
中    華    民    國   100    年    10    月    31    日
                  民事第三庭      法  官  邱育佩
以上正本係照原本作成。
本裁定不得再抗告。
中    華    民    國   100    年    10    月    31    日
                                  書記官  彭麗紅